臺灣高雄地方法院刑事判決　　　　　　　99年度訴字第1648號
公　訴　人　臺灣高雄地方法院檢察署檢察官
被　　　告　0000-0000.
選任辯護人　徐豐益　 律師
上列被告因妨害性自主罪案件，經檢察官提起公訴（99年度偵字
第6236號），本院判決如下：
    主  文
0000-0000Z無罪。
    理  由
一、公訴意旨略以：被告代號0000-0000Z號男子（真實姓名年籍
    詳卷，下稱甲男）前因違反槍砲彈藥刀械管制條例案件，經
    臺灣高等法院以90年度上訴字第731 號判處有期徒刑1 年2
    月，另因恐嚇取財案件，經臺灣高等法院以91年度上易字第
    3313號判處有期處徒刑1 年，上開2 罪經該法院以93年度聲
    字第751 號合併定應執行刑為有期徒刑2 年，並於94年4 月
    7 日縮刑期滿執行完畢。詎甲男仍不知警惕，明知其係代號
    0000-0000 號女童（民國95年2 月2 日生，真實姓名年籍詳
    卷，下稱乙女）之父，竟基於加重強制猥褻之犯意，違反乙
    女之意願，於98年上半年某日晚間，乘照顧乙女及為乙女洗
    澡之機會，在住處房間及浴室內，以手撫摸乙女胸部及陰部
    ，而為猥褻行為1 次得逞。嗣經乙女之母即代號0000-0000A
    號女子（真實姓名年籍詳卷，下稱丙女）報警處理後，始查
    悉上情，因認被告涉犯刑法第224 條之1 、第222 條第1 項
    第2 款之對未滿14歲女子強制猥褻罪嫌。
二、按犯罪事實應依證據認定之，無證據不得認定犯罪事實；又
    不能證明被告犯罪者，應諭知無罪之判決，刑事訴訟法第15
    4 條第2 項、第301 條第1 項分別定有明文。而事實之認定
    ，應憑證據，如未能發現相當證據，或證據不足以證明，自
    不能以推測或擬制之方法，以為裁判基礎，最高法院40年台
    上字第86號判例意旨足資參照。又依刑事訴訟法第161 條第
    1 項之規定：檢察官就被告犯罪事實，應負舉證責任，並指
    出證明之方法。因此，檢察官對於起訴之犯罪事實，應負提
    出證據及說服之實質舉證責任。倘其所提出之證據，不足為
    被告有罪之積極證明，或其指出證明之方法，無從說服法院
    以形成被告有罪之心證，基於無罪推定之原則，自應為被告
    無罪判決之諭知，亦有最高法院92年台上字第128 號判例要
    旨足參。所謂認定犯罪事實之證據，係指足以認定被告確有
    犯罪行為之積極證據而言，如未發現相當證據，或證據不足
    以證明，自不能以推測或擬制之方法，以為裁判基礎。且刑
    事訴訟上證明之資料，無論其為直接證據或間接證據，均須
    達於通常一般人均不致於有所懷疑，而得確信其為真實之程
    度，始得據為有罪之認定，若其關於被告是否犯罪之證明未
    能達此程度，而有合理性懷疑之存在，致使無從形成有罪之
    確信，根據「罪證有疑，利於被告」之證據法則，即不得遽
    為不利被告之認定，此觀諸最高法院76年台上字第4986號判
    例意旨亦甚明顯。
三、證據能力部分：
  (一)丙女於警詢中之證述無證據能力：按被告以外之人，於審判
    外之言詞或書面陳述，除法律有規定者外，不得作為證據。
    是被告以外之人於司法警察（官）調查中所為之陳述，依刑
    事訴訟法第159 條第1 項規定，係屬傳聞證據，原則上無證
    據能力。本件被告及其辯護人均爭執證人丙女於警詢筆錄之
    證據能力，本院審酌證人丙女於警詢中所為之證述與其於本
    院審理中所為之證述並無不符，且無特別可信之情事，不符
    合前揭傳聞法則之例外規定，是其於警詢中之陳述，應無證
    據能力，應以其審判中之證述作為證據。
  (二)按「被告以外之人於審判外之陳述，雖不符前四條之規定，
    而經當事人於審判程序同意作為證據，法院審酌該言詞陳述
    或書面陳述作成時之情況，認為適當者，亦得為證據。當事
    人、代理人或辯護人於法院調查證據時，知有第159 條第1
    項不得為證據之情形，而未於言詞辯論終結前聲明異議者，
    視為有前項之同意」，刑事訴訟法第159 條之5 定有明文。
    又當事人、代理人或辯護人於調查證據時，知有本法第159
    條之5 第1 項不得為證據之情形，卻表示「對於證據調查無
    異議」、「沒有意見」等意思，而未於言詞辯論終結前聲明
    異議者，應視為已有將該等傳聞證據採為證據之同意（參見
    該條之立法理由）。本件檢察官、辯護人及被告於本院準備
    程序，就本判決所引用各項證據（含傳聞證據、非傳聞證據
    及符合法定傳聞法則例外之證據）之證據能力，除否認證人
    丙女警詢陳述之證據能力外，餘均表示無意見，且於本院言
    詞辯論終結前，檢察官、辯護人及被告對於卷附具有傳聞證
    據性質之證據，既均已知其情，均未聲明異議，本院認該具
    有傳聞證據性質之證據，並無任何違法取證之不適當情形，
    以之作為證據使用係屬適當，自得採為認定被告犯罪事實之
    證據。
四、本件公訴意旨認被告甲男涉有上揭犯行，無非係以：被告
    坦承有觸碰乙女之胸部及陰部、被害人乙女警詢之供述、
    證人丙女之證述為其主要論據。訊據被告固坦承曾有觸碰
    乙女之胸部及陰部，惟堅決否認上開犯行，辯稱：伊係為乙
    女洗澡及擦藥，不是猥褻乙女等語為辯，辯護人則為被告辯
    稱：乙女於警詢中之證述係受誘導所致，詢問者都是預設一
    個答案來問，如果所答非預設之答案會重複詢問，且經勘驗
    警詢錄音帶可知乙女於警詢中均係以「有、沒有」或「是、
    不是」等簡易字詞為回答，警詢筆錄中關於乙女以複數句子
    為情節、過程之敘述部分顯非乙女所為。
五、經查：
  (一)A 女雖於警詢中為不利於被告之陳述，然查，本院勘驗乙女
    警詢筆錄之製作過程（見本院卷第98至110 頁），有以下之
    情形：
    1.於警詢之初：
      警察：乙女，妳知不知道妳今天是要來講什麼東西？妳要
            來跟我講什麼？
      警察：之前爸爸有沒有對妳作不好的事情？( 女童肢體表
            達) 
      警察：沒有喔？那妳今天為什麼來這裡？
      社工：妳要來這裡做什麼？阿要說什麼事情？是不是爸爸
            有作什麼事情？還是妳要用這個娃娃跟它們講？好
            不好？
      警察：爸爸之前有對妳作什麼事嗎？
      社工：爸爸有對妳作什麼事？
      警察：妳要不要自己用講的？他有脫妳的衣服嗎？
      乙女：這樣子，又這樣子 
    2.於警詢之過程（以下為擷取勘驗結果之部分，其餘詢問過程
      之方式大致相同）：
      警察：爸爸是什麼時候開始摸妳的？
      乙女：忘記
      警察：忘記喔
      警察：爸爸只有摸一次嗎？還是摸很多次
      乙女：摸很多次
      警察：有沒有每天晚上都摸妳
      社工：有 
      警察：那妳平常睡覺都跟誰睡？妳在家睡覺都跟誰睡？
      乙女：跟媽媽睡
      警察：妳跟媽媽睡喔
      警察：那阿爸爸媽媽有沒有睡在一起？
      警察：有喔
      社工：妳要用說的喔
      警察：那妳有沒有跟媽媽爸爸睡在一起？
      乙女：有
      警察：好棒
      警察：所以每天妳都跟爸爸媽媽睡嗎？
      社工：沒有喔
      警察：那妳是不是跟媽媽睡比較多，是不是？那爸爸就沒
            有跟妳睡？
      警察：媽媽知道這件事嗎？
      社工：不知道喔
      警察：爸爸摸妳的時候媽媽有沒有在旁邊？爸爸摸妳的小
            咪，小桃還有小蜜桃的時後媽媽有沒有在旁邊？
      社工：乙女，爸爸摸小蜜桃的時候，媽媽有沒有看到？
      社工：媽媽有看到喔
      警察：她有自己的房間嗎？
      警察：妳是跟爸爸媽媽一起睡嗎？
      乙女：跟媽媽。
      警察：跟媽媽喔
      警察：是睡在誰的房間，那個房間是誰的房間？
      乙女：我自己的
      警察：妳的房間喔，爸爸會來陪妳睡？
      社工：哇～跌倒了～妳幫它脫衣服喔～
      乙女：捏它
      社工：妳要捏它眼睛喔～
      警察：妳為什麼要捏它眼睛呢？妳要說阿
    3.由以上勘驗結果觀之，乙女於警詢陳述之問答確存有誘導
      式之訊問，是辯護人辯稱：詢問者都是預設一個答案來問
      ，如果所答非預設之答案會重複詢問等語，非屬無據。再
      者，乙女於接受詢問時僅3 歲多（99年1 月27日詢問時乙
      女未滿4 歲，此有乙女之年籍密封在卷可稽），於詢問過
      程中，處處顯見乙女陳述能力有限，且多半使用簡單字詞
      ，或僅有點頭或搖頭的動作，並無使用複數句子，是公訴
      檢察官認筆錄係整理乙女之供述恐有誤會。蓋所謂整理係
      指將陳述者業已為之陳述為調整或理順，如陳述者並無如
      此之陳述，係詢問者將自己之問題及所認知之答案加入筆
      錄內，顯非整理，本件詢問者並非將問題及回答逐一記載
      ，而係將詢問者之問題轉為乙女之回答而記載，是辯護人
      主張警詢筆錄中關於乙女以複數句子為情節、過程之敘述
      部分顯非乙女所為，亦非無據。此外，由上揭詢問過程，
      可知乙女甚易分心，亦無法長時間專注於特定之事務，此
      由被害人乙女在接受詢問時不時玩弄娃娃，對於提問未予
      回答之情形即明，且對於詢問者之問題理解程度有限，回
      答過程中常有前後不一致之情形（例如前揭乙女關於父母
      是否同睡之供述），詢問過程中大部分為詢問者之發問，
      乙女之回答甚少，且詢問者之問題多為封閉式問題，亦即
      並非讓乙女得以自由陳述，而係限制乙女可回答之範圍，
      是詢問者以此種問題詢問幼兒，亦難免因誘導而影響乙女
      之供述正確性，則上開筆錄內容能否採為認定被告犯罪之
      直接證據，確實有待商榷。
  (二)丙女於偵查中雖為不利被告之證述，然查，證人丙女於本院
    審理時證稱：「（問：為何妳會認為被告有不當的撫摸妳女
    兒的胸部、陰部？）答：因為我是一個不健康的人（按丙女
    罹有侏儒症）而生一個健康的女兒，他們父女玩得很開心的
    時候都不理會我，所以我才會這樣向婦幼單位通報。（問：
    被告正常幫妳女兒洗澡與他不正常的撫摸妳女兒，妳如何分
    別？）答：我有辦法分辨，就是我女兒有時候不高興，我是
    以我女兒高興或不高興來分辨，所以女兒不高興的時候，就
    認為被告不正常撫摸女兒。‧‧‧（問：剛剛所述被告幫妳
    女兒洗澡時，偶而妳女兒會哭鬧，是否因為被告撫摸她的陰
    部、胸部造成她不舒服她才哭鬧？）答：洗澡時沒有哭，但
    偶而她會哭鬧，是因為被告個性比較急希望趕快把澡洗完。
    （問：為何被告想要趕快把澡洗完，妳女兒會哭？）答：（
    沈默後稱）我不太記得了。（問：妳是否記得於偵訊時，妳
    說被告在幫妳女兒洗澡時，有摸妳女兒的私處以及胸部，妳
    還有印象嗎？（提示偵卷筆錄內容予證人閱覽）答：（閱覽
    後陳述）我有這樣講。（問：是否想得起來妳女兒因被告摸
    她的陰部以及胸部所以會哭？）答：不是。（問：為何於偵
    查時具結後要做如此陳述？）答：撫摸陰部及胸部時沒有哭
    ，但是我女兒有表達不喜歡不舒服，但親臉的時候有哭。（
    問：被告如何摸妳女兒的胸部及陰部讓她感到不舒服？）答
    ：因為他們在玩。（後改稱）我不記得了。‧‧‧（問：妳
    有無看過妳先生摸妳女兒的胸部及陰部？）答：有。（問：
    在何處看到？）答：在浴室。（問：除了在浴室以外，是否
    還有在其他地方看過？）答：有，在房間看到。（問：妳女
    兒與何人同睡？）答：與我們夫妻一起睡。（問：妳女兒有
    無曾經撞到或跌倒撞到胸部過？）答：有。‧‧‧（問：妳
    或你先生有無幫女兒檢查？）答：兩個都有。（問：妳家裡
    有無蘆薈露？）答：有。（問：做何用途？）答：有二罐，
    一罐透明是擦傷藥的，一罐是擦皮膚的。）‧‧‧（問：妳
    女兒有無說因尿垢陰部會癢？）答：有。（問：妳或妳先生
    有無幫她擦藥陰部？）答：我用痱子粉，我先生有用蘆薈露
    幫我女兒擦下體。（問：蘆薈露擦了以後是否會刺激皮膚？
    ）答：會。（問：擦了以後妳女兒會因此拒絕不要或哭鬧說
    不要？）答：因為有二瓶，一瓶比較刺激一點，擦了以後我
    女兒會抗拒。‧‧‧（問：平常誰照顧妳女兒？）答：都是
    我先生在照顧。（問：剛才所述除了在浴室有看到被告摸妳
    女兒下體、陰部外，還有在房間看到被告摸妳女兒胸部、陰
    部，是為了何事？）答：檢查身體，幫她擦藥，偶而也會玩
    。（問：妳為何會向婦幼單位來通告妳先生會摸妳女兒的胸
    部、陰部？）答：因為工作壓力大，看到我女兒會哭，我不
    喜歡哭哭吵吵的。（問：除了被告幫妳女兒洗澡、擦藥、檢
    查身體外，妳是否有親眼看到妳先生有強制猥褻妳女兒情形
    ？）答：（證人沈默數分鐘不語）（問：是否知道猥褻的意
    思？）答：我不知道。‧‧‧（問：妳當時會打電話113 通
    告，妳是否當時心情不好？）答：是的，因為工作壓力大。
    （問：當時陳述時，情緒會激動？）答：是的」等語（見本
    院卷第52至59頁）。檢察官雖以證人丙女係恐被告受刑事制
    裁以致家中經濟來源受影響而袒護被告，然經本院向高雄市
    政府社會局家庭暴力及性侵害防治中心函詢本件報案陳述內
    容，經該局於100 年5 月2 日以高市家防性字第1000003525
    號函覆丙女報案係陳稱：丙女曾經目睹被告大力親吻乙女或
    短暫撫摸乙女乳頭、私處及手腳，致丙女深感不舒服等情（
    見本院卷第87至88頁）。以被告與乙女為父女關係，雖有親
    暱行為，尚非當然為法所不許，且丙女通報之內容並非乙女
    不舒服，而係丙女不舒服，此與丙女前揭證稱：因為伊為不
    健康的人而生健康的女兒，他們父女玩得很開心的時候都不
    理會伊，當時伊因為工作壓力大且情緒激動才會向婦幼單位
    通報等語並無不符。再者，證人丙女於偵查中證述：被告會
    於洗澡時摸乙女陰部及胸部，如果在房間會摸乙女胸部及親
    乙女之臉頰，被告撫摸乙女之陰部之時點為洗澡、擦藥，但
    沒擦藥時，如果丙女阻止，被告就會停手，被告有時吻乙女
    臉頰太用力時，乙女會哭，伊曾經要求被告不要摸乙女，被
    告表示不會傷害乙女等情，核與證人丙女於本院審理時證述
    之內容大致相符，是證人丙女於本院審理時之證述應非袒護
    被告之詞。再者，丙女證述其判斷被告撫摸行為正常或不正
    常係以乙女高興或不高興為準，復證稱：如果被告急著幫乙
    女把澡洗完，乙女會哭鬧等語。則依照丙女所言，乙女哭鬧
    之原因有可能係因為被告幫乙女洗澡時比較急，是被告於幫
    乙女洗澡時雖有碰觸乙女胸部、陰部之行為，然可否因乙女
    於被告洗澡時哭鬧，即認被告係出於猥褻之意思撫摸乙女胸
    部、陰部而導致乙女反抗，亦非無疑。此外，被告撫摸乙女
    陰部時，雖有導致乙女反抗之行為，但證人丙女亦明確證述
    當時係因乙女陰部有尿垢，所以被告為乙女擦蘆薈露，但蘆
    薈露比較刺激一點，擦了以後乙女會抗拒，是亦難以乙女有
    抗拒之行為即認被告幫乙女擦藥係出於猥褻之意思。
  (三)綜上所述，乙女之詢問過程既有受誘導之情事，以乙女之年
    齡復較容易因誘導而影響供述之真實性，警詢筆錄亦非按照
    乙女陳述為記載，而係詢問者將自己之問題及認知於筆錄內
    以回答方式陳現，是乙女之陳述是否可採為不利被告之直接
    證據，自非無疑。再者，依丙女所證述，被告撫摸乙女之胸
    部、陰部主要係在於洗澡、擦藥、檢查身體時，地點則在於
    浴室、臥室內，且丙女當時均在場，以此情況，被告當時是
    否敢出於猥褻之犯意為撫摸之行為實非無疑。且被告身為乙
    女之主要照顧者之角色，難免與乙女之身體有所接觸，被告
    之辯解復與丙女之證述相符，是公訴意旨認被告與乙女胸部
    、陰部之接觸行為均係出於猥褻犯意為之，容有可疑之處，
    本院尚難僅以上揭證據遽為不利被告之認定。
六、綜上所述，本件依現存之證據尚未達於通常一般之人均不致
    有所懷疑，而得確信其為真實之程度，依刑事訴訟制度「倘
    有懷疑，即從被告之利益為解釋」、「被告應被推定為無罪
    」之原則，即難使本院形成被告有起訴書所載強制猥褻乙女
    之有罪確信。揆諸首揭說明，檢察官所舉之證據既不足以證
    明被告確有上開犯行，本院復查無其他積極證據足資認定被
    告確有檢察官所指之犯行，既不能證明被告犯罪，揆諸前開
    法條之規定，依法自應為被告無罪之諭知。
據上論斷，應依刑事訴訟法第301 條第1 項，判決如主文。
本案經檢察官吳明駿到庭執行職務。
中    華    民    國  100     年    6     月    15    日
               刑事第十九庭  審判長法  官  陳志銘
                                   法  官  陳松檀
                                   法  官  黃宣撫
以上正本證明與原本無異。
如不服本判決，應於判決送達後10日內，向本院提出上訴狀。
中    華    民    國   100    年    6     月    16    日
                                   書記官  葉正昭